臺灣臺中地方法院刑事判決　　　　　　　　　　　　九十一年度易字第二四三七號
　　公　訴　人　臺灣臺中地方法院檢察署檢察官
　　被　　　告　甲○○
右列被告因詐欺案件，經檢察官聲請簡易判決處刑（九十一年度偵字第六四七一號）
，經本院臺中簡易庭認不宜以簡易判決處刑，簽移本院刑事庭，依通常程序審理，本
院判決如左：
    主  文
甲○○意圖為自己不法之所有，以詐術使人將本人之物交付，累犯，處有期徒刑壹年
。
    事  實
一、甲○○前曾有詐欺、偽造有價證券、恐嚇、傷害等犯行，其中於民國八十五年間
    ，因詐欺案件，經臺灣高等法院判處有期徒刑十月確定，於八十九年五月六日執
    行完畢。詎仍不知悔改，利用其單身身分結識已離婚之乙○○，二人進而自八十
    九年十月底開始於臺中市○○區○○路四五七號七樓之三同居。甲○○見乙○○
    任職於靜宜大學推廣教育中心，認有機可趁，即基於為自己不法所有之意圖，自
    八十九年（起訴書誤繕為九十年）十月間起開始，在臺中市透過電話聯絡或見面
    或在臺中市○○區○○路四五七號七樓之三同居地點，多次向乙○○佯稱欲開設
    補習班，以乙○○在靜宜大學人脈，可多招攬學生，謀取利潤，並希望乙○○投
    資新臺幣（下同）三十萬元，俟補習班成立後，即聘請乙○○擔任班主任，月薪
    五萬元，乙○○不疑有他，陷於錯誤，並轉向前妻丁○○借貸三十萬元。而乙○○為取信於前妻丁○○，並利用其前往臺南市查封另名債務人潘金傳所有不動產
    時，藉機安排讓當時不知乙○○與甲○○已同居之丁○○與甲○○（當時自稱陳
    小姐，即丙○○之女）見面。丁○○慮及子女扶養費用，乃同意借乙○○三十萬
    元以投資開設補習班，並開創事業第二春，而於九十年一月八日匯款三十萬元至
    乙○○設於上海商業儲蓄銀行中港分行帳戶內。乙○○並早於八十九年十一月二
    十九日、九十年一月九日及九十年三月二十八日，接續各匯款五萬元、二十三萬
    元及二萬元，入甲○○設於臺灣省合作金庫五權支庫、彰化商業銀行及彰化商業
    銀行南屯分行帳戶內，甲○○共詐得乙○○所交付之三十萬元現款。甲○○得手
    後，未幾即與乙○○分手，且並未開設補習班。乙○○請求返還前述投資款項三
    十萬元（其中二萬元部分業經乙○○於九十年四至六月間，使用甲○○所有彰化
    商業銀行南屯分行提款卡，分次提領使用），甲○○均拒不返還，經乙○○提起
    民事訴訟，甲○○亦虛應同意返還而成立訴訟上和解（金額二十萬元），但迄今
    仍未返還。
二、案經乙○○訴請臺灣臺中地方法院檢察署檢察官偵查起訴。
    理  由
一、訊據被告甲○○固坦承收受告訴人乙○○匯款三十萬元等情不諱，惟矢口否認有
    何詐欺取財犯行，辯稱：該筆三十萬元匯款，是告訴人乙○○要給伊的同居生活
    費用，伊從未談過要開設補習班的事，伊只有與許致遠合作成立康熙國際管理顧
    問有限公司（下簡稱康熙公司），主要是經營丙級廚師考照方面業務；且如告訴
    人乙○○所指伊曾告知要在臺中市市○路六十二號成立補習班，然該處已被查封
    ，如何成立；而告訴人乙○○所提公司設立登記預查名稱申請表，其上「周育惠
    」的「育」，是會計師弄錯了，所以才沒有辦理，並非伊要求該名會計師要寫成
    「周育惠」，辦理的會計師現在伊也找不到；至於九十年六月十日分手協議書是
    伊簽名沒錯，但簽寫時並沒有注意其上內容為何；而證人丁○○於九十年八月二
    十日所提錄音帶及譯文，是伊與證人丁○○的對話，但所提及之補習班內容，則
    是告訴人乙○○要求伊要配合證人丁○○對答的，且該次通話也是證人丁○○主
    動撥打並錄音，可見其與告訴人乙○○係共謀陷害伊，當時伊並不知道證人丁○○已與告訴人乙○○復合云云。經查：
  (一)右開事實，業據告訴人乙○○迭於警、偵訊及本院審理期間指訴綦詳，並提出匯
    款單三份、公司設立登記預查名稱申請表及九十年六月十日分手協議書各乙份為
    證；核與證人丁○○迭於檢察官偵訊及本院審理期間證述情節相符，並據其提出
    匯予告訴人乙○○之匯款單乙份，及其與被告於九十年八月二十日談話錄音帶及
    其譯文各乙份為證。
  (二)被告與告訴人乙○○係於八十九年十月底開始同居，並自九十年六月間分手，為
    雙方所不否認。而於九十年六月十日之分手協議書上，即書寫「乙○○與甲○○
    ，以下簡稱甲、乙方，雙方經自由意志協議如下：．．．第二條：乙方應歸還甲
    方投資金額共計三十萬元整，甲方願退出與乙方商妥，但未執行的合作計畫，乙
    方同意開立支票一張支付上述款項，甲方開立收據乙紙，以了此事」等語詞；第
    三條亦約明告訴人乙○○所有車牌號碼ＡＦ─八０九九號車輛乙部，因遭案外人
    郭力行肇事撞損，被告爭取向郭力行索賠部分，告訴人乙○○為示感謝被告之酬
    勞，索賠部分則由被告繼續追償等詞；第六條約明：告訴人乙○○所購買之ＣＤ
    、皮包，均致贈與被告，答謝被告照顧之酬勞等語；此外，其餘條文內容則多有
    告訴人乙○○為表達對被告此段期間照顧有加，深表感激，使其內心創傷逐漸痊
    癒等感謝字眼。被告復不否認其係親筆簽名，而觀上開分手協議書內容，除就雙
    方同居一起之財物稍做一簡單分配外，另有告訴人乙○○表達對被告感謝照料之
    情，真心真意，顯非故意杜撰。而其中第二條明白載明「投資款三十萬元，由告
    訴人乙○○同意退出合作計畫，未完成部分則由被告自行處理，並開立支票乙紙
    予告訴人乙○○收受」部分，被告與告訴人乙○○間並未有其他同額款項之爭執
    ，足見投資款三十萬元即為本案系爭款項。而被告直承為大專畢業，從事電腦及
    生化科技工作，社會歷練相當豐富，既然親筆簽名於該分手協議書上，對於其上
    「投資款項三十萬元」之載明即不能諉為不知。
  (三)而告訴人乙○○告訴狀所附之公司登記名稱預查登記表，確係被告所委請之不詳
    人士所製作，為被告所是認，並供稱：當時是要申請管理顧問公司，並非補習班
    ，所以事後才成立康熙公司云云。惟上開登記表上，申請人姓名係書為「周育惠
    」，蓋章欄亦為相同姓名，公司名稱為「雅儒有限公司」，所營事業項目則為「
    圖書、文具批發業、書籍、文具零售業、企業經營、幼教事業管理顧問業、投資
    顧問業、留學服務業、國際貿易業」，不僅申請人姓名與被告姓名不同，且其所
    申請事業所營項目，亦與其事後成立康熙公司所營事業項目：「企業經營管理顧
    問業、資料處理服務業、營養諮詢顧問業、幼教事業管理顧問業、投資顧問業、
    大樓管理顧問業、電子資訊供應服務業」等項並不完全相同，是被告委請不詳人
    士申請之前揭公司名稱預查登記，是否即為其本欲成立之康熙公司所為之名稱預
    查，而非告訴人乙○○所指之補習班，並非無疑。
  (四)再者，證人丁○○一再指稱：確實匯款三十萬元與告訴人乙○○，因為告訴人乙○○說要投資開設補習班，伊見他有向上心，為助他一臂之力，才向娘家借款貸
    予他，孰知卻遭人欺騙，且告訴人乙○○去臺南市查封潘金傳所有不動產時，有
    邀同伊與被告、證人丙○○在臺中市碰面，之後一起南下臺南市，當時證人丙○○自稱東吳大學學長，被告是他的女兒，所以伊稱呼被告為陳小姐，事後與陳小
    姐電話聯絡，經陳小姐告知，因為補習班事後未開成，有將告訴人乙○○所交付
    之三十萬元交還與告訴人乙○○同居之林小姐，陳小姐也不知道何故林小姐未將
    款項返還伊，事後伊質問告訴人乙○○，才知陳小姐、林小姐即為被告同一人等
    情，並提出其於九十年八月二十日撥打予被告之電話錄音帶及其譯文為證。經本
    院於九十一年十一月五日審理時，當庭播放證人丁○○所提上開錄音帶內容，被
    告對於該錄音即為伊與證人丁○○之對話內容並不爭執。而該錄音內容，確有提
    及證人丁○○以「陳小姐」稱呼被告，被告並未反駁，反以「陳小姐」（下簡稱
    陳女）身份對答，其內容部分摘要如下：「證人丁○○（下簡稱黃女）：因為那
    時是乙○○沒錢，我向我娘家借了三十萬元，乙○○說要開補習班。陳女：對」
    、「黃女：去年（八十九年），我也有和妳陳小姐，和妳爸爸見過面，你們說要
    做補習班。陳女：當初又慢了，是因為房子安全沒通過，這是第一點，第二點，
    乙○○在打官司，他是公務員，不要落顏小姐的把柄，你在上班，在外面還在做
    事情，所以慢下來，事情就這樣ｄｅｌａｙ。」、「黃女：乙○○都騙我，乙○○說，三十萬有拿給妳要做補習班。陳女：他沒有騙妳，他有拿錢給我，沒有錯
    ，他有給我」、「黃女：後來妳把錢退給林小姐？。陳女：對」、「黃女：乙○○後來有跟我說，你們有申請什麼企業管理顧問公司？陳女：對，對」、「黃女
    ：他本來是說，要用我們的兒子張宴安去作股東。陳女：對，我跟他說要拿戶口
    名簿，滿二十歲拿戶口名簿登記」．．．等情。被告於本院審理時，對於自稱「
    陳小姐」身份與證人丁○○對話一情復不爭執，雖其辯稱：是告訴人乙○○要求
    伊循著補習班話題延續如此說，然為告訴人乙○○所否認，且被告與告訴人乙○○既於九十年六月間即行分手，被告何以願意聽從告訴人乙○○建議及要求而配
    合應答？顯與常情有違，且被告於談話內容中，針對補習班係因安全設備無法通
    過、告訴人乙○○身為公務員身份及欲以告訴人乙○○之子當作股東等情詳為描
    述，如非確有其事，何以能鉅細靡遺地陳述對答？益徵告訴人乙○○及證人丁○○所指，當初被告確有向其等提及開設補習班之事一情係屬真實。
  (五)至證人丙○○雖具結證稱：伊第一次認識證人丁○○，是某次在臺中市會合，欲
    前往臺南市，替告訴人乙○○查封潘金傳所有不動產而認識，當時伊知道丁○○
    是告訴人乙○○之前妻，丁○○何故一同前往伊並不清楚，當天只有談論查封之
    事，並未提及他事等詞。雖與證人丁○○及告訴人乙○○所陳述不同，然觀證人
    丁○○既與告訴人乙○○離婚，彼此並無何債務糾紛，平日復均在臺北市住居、
    工作，而該查封事件均業已委託丙○○處理，業據證人丙○○提出委託書一份為
    證，證人丁○○如非另有要事商量，何需撥冗自臺北市陪同告訴人乙○○南下臺
    南市查封？況且，證人丙○○復證稱：當時介紹見面時，告訴人乙○○有提及伊
    是陳老先生，被告則係周小姐一詞，與被告於前開電話錄音中直承以「陳小姐」
    身份出現，及告訴人乙○○、證人丁○○所稱當時稱呼被告為「陳小姐」之情形
    不符。而證人丙○○復坦認被告與伊女兒為中學同學，自從女兒於七十幾年移民
    美國後，在臺即無親人，有事遂找被告幫忙，顯見被告與證人丙○○間有相當程
    度之情感存在，且其自九十年九月後即知悉被告與告訴人乙○○分手之事實，也
    知道其等間有互告詐欺、竊盜、誣告、傷害等案。是證人丙○○所為前開證詞，
    顯有迴護被告之嫌，而不足採信。
  (六)至被告雖又辯稱：告訴人乙○○匯款三十萬元是生活費用乙情，亦為告訴人乙○○堅決否認，且觀告訴人乙○○係分別於八十九年十一月二十九日、九十年一月
    九日及九十年三月二十八日各匯款五萬元、二十三萬元及二萬元予被告，並非按
    月逐次給被告固定金額，況僅九十一年一月份匯予被告金額即達二十三萬元之鉅
    ，顯逾常人日常生活所花費之額度，是被告辯稱此乃同居生活費用一節亦無可採
    。綜上所述，被告前開辯解均無可採。本件事證業臻明確，被告犯行至堪認定。
二、核被告所為，係犯刑法第三百三十九條第一項詐欺取財罪。又告訴人乙○○雖分
    三次匯款與被告收受，然此乃出自被告一個詐欺行止，而分次取得財物乃本於一
    個詐欺之接續犯意，應論以一罪。又被告前曾於八十五年間，因詐欺案件，經臺
    灣高等法院判處有期徒刑十月確定，於八十九年五月六日執行完畢，有臺灣臺中
    地方法院檢察署刑案資料查註紀錄表及臺灣高等法院被告全國前案紀錄表各一紙
    在卷可參，其於五年內再犯本件有期徒刑以上之罪，為累犯，依刑法第四十七條
    規定加重其刑。爰審酌被告前科累累，素行不佳，暨考其犯罪動機、手段、方法
    、所生危害，於告訴人乙○○本於前揭分手協議書，請求返還投資款項，經於本
    院臺中簡易庭以二十萬元達成和解時，有本院臺中簡易庭九十一年度中簡字第三
    八號和解筆錄一份可據，被告猶未能返還任何款項，犯後復飾詞否認犯行，並無
    悔意等一切情狀，量處如主文所示之刑。
三、至臺灣臺中地方法院檢察署檢察官以九十一年度偵字第九二七一號（含九十一年
    度發查字第一０三二號）移送併辦意旨另謂：被告利用結識中年單身男子之機會
    ，先建立感情同居後再予以詐財，本案被告先與蔡金城於八十七年間同居後，佯
    稱佩揚國際股份有限公司（下簡稱佩揚公司）業務良好，致蔡金城陷於錯誤，而
    允諾投資一百多萬元，並擔任負責人，至被告則簽發支票，用以支付與公司無關
    之款項，因認被告涉犯刑法詐欺、偽造文書、業務侵占等罪嫌。惟觀被告係遭告
    訴人佩揚公司、代表人蔡金城提出偽造有價證券及業務侵占等告訴，並未及於詐
    欺之告訴，而縱使認定被告確有詐欺之實，被告於移送併辦部分亦屬與告訴人佩
    揚公司代表人蔡金城同居後，由蔡金城擔任負責人，再由被告簽發多數支票予以
    行使，與本案單純由被告向告訴人乙○○佯稱開設補習班，因而向告訴人乙○○
    詐得三十萬元之單一詐欺犯行，其犯罪型態、手法均不相同；況且，本案係於八
    十九年十月間發生，距離移送併辦所指之八十七年、八十八年間，相隔一、二年
    ，時間並非密接；被告於本院九十一年十一月十八日審理時亦供稱：兩案並無任
    何關連等詞。是移送併辦部分與本案並無連續犯之裁判上一罪關係，並無審判不
    可分之適用，本院不併予審理，應退回原承辦股續行偵辦。
據上論斷，應依刑事訴訟法第四百五十二條、第二百九十九條第一項前段，刑法第三
百三十九條第一項、第四十七條，罰金罰鍰提高標準條例第一條前段，判決如主文。
中      華      民      國      九十一      年    十二    月    三    日
                                        法  官    賴  妙  雲
右正本證明與原本無異。
如不服本判決，應於送達後十日內向本院提出上訴狀 （須附繕本） ，上訴於台灣高等
法院台中分院。
                                        書記官
中      華      民      國      九十一      年    十二    月    三    日
附錄論罪科刑法條
刑法第三百三十九條第一項
第  339 條  意圖為自己或第三人不法之所有，以詐術使人將本人或第三人之物交付者
            ，處五年以下有期徒刑、拘役或科或併科一千元以下罰金。
            以前項方法得財產上不法之利益或使第三人得之者，亦同。
            前二項之未遂犯罰之。
